【裁判字號】    97,台非,152
【裁判日期】    970411
【裁判案由】    公共危險
【裁判全文】
最高法院刑事判決              九十七年度台非字第一五二號
上  訴  人  最高法院檢察署檢察總長
被      告  甲○○
上列上訴人因被告公共危險案件，對於台灣台北地方法院中華民
國九十六年十一月三十日第二審確定判決（九十六年度交簡上字
第二三四號，聲請簡易判決處刑案號：台灣台北地方法院檢察署
九十六年度偵字第一０四０八號），認為違法，提起非常上訴，
本院判決如下：
    主  文
原判決關於違背法令之部分撤銷。
    理  由
非常上訴理由稱：「一、按判決不適用法則或適用不當者，為違
背法令，刑事訴訟法第三百七十八條定有明文。依中華民國九十
六年罪犯減刑條例第二條第一項規定：『犯罪在中華民國九十六
年四月二十四日以前者，除本條例另有規定外，依下列規定減刑
：一、死刑減為無期徒刑。二、無期徒刑減為有期徒刑二十年。
三、有期徒刑、拘役或罰金，減其刑期或金額二分之一。』因此
，必須犯罪在九十六年四月二十四日以前者，始有上開減刑條例
之適用。復按判決不備理由，其判決當然違背法令，刑事訴訟法
第三百七十九條第十四款亦定有明文。二、經查本件確定判決認
定被告甲○○所犯公共危險罪之犯罪時間係在九十六年四月三十
日，依上開減刑條例之規定，自無減刑之適用。然原判決未注意
及此，仍判處『罰金新台幣柒萬伍仟元，如易服勞役，以新台幣
壹仟元折算壹日；減為罰金新台幣萬柒仟伍佰元，如易服勞役
，以新台幣壹仟元折算壹日。』該判決顯有適用法則不當之違法
。又台灣台北地方法院九十六年度北交簡字第一八三八號刑事簡
易判決認定被告甲○○前於民國九十五年十一月十六日因妨害兵
役案件，經台灣基隆地方法院判處有期徒刑二月確定，於九十六
年三月二十一日執行完畢，復犯本罪，而以累犯論處（詳見該判
決主文、事實及理由一）。本件確定判決將原判決撤銷，並自為
判決未以累犯論處，對於被告甲○○所犯公共危險罪何以不構成
累犯，並未於理由中予以論斷，且原處刑度完全相同，自有判決
不備理由及不適用法則之違背法令。三、案經確定，爰依刑事訴
訟法第四百四十一條、第四百四十三條提起非常上訴，以資糾正
。」等語。
本院按判決不適用法則或適用不當者，為違背法令，刑事訴訟法
第三百七十八條定有明文。又依中華民國九十六年罪犯減刑條例
第二條第一項規定，犯罪在民國九十六年四月二十四日以前者，
始得適用該條例予以減刑。再依刑法第四十七條第一項規定，受
徒刑之執行完畢，或一部之執行而赦免後，五年以內故意再犯有
期徒刑以上之罪者，為累犯，加重本刑至二分之一，法院並無裁
量不論以累犯或不予加重其刑之職權。依原判決認定之事實，被
告甲○○係於九十六年四月三十日凌晨零時二十三分許，犯刑法
第一百八十五條之三之不能安全駕駛動力交通工具罪，其犯罪時
間明顯不在九十六年四月二十四日以前，揆諸上開說明，自不得
適用中華民國九十六年罪犯減刑條例減刑，原判決不察，予以減
刑，自有不適用法則及適用法則不當之違法。又被告曾因妨害兵
役案件，經台灣基隆地方法院以九十五年九月二十九日九十五年
度基簡字第八三五號刑事簡易判決判處有期徒刑二月，如易科罰
金以新台幣一千元折算一日確定，於九十六年三月二十一日易科
罰金執行完畢，有分別附於第一審台灣台北地方法院九十六年度
北交簡字第一八三八號及原審案卷之台灣高等法院被告前案紀錄
表在卷可按。而被告係於九十六年四月三十日故意再犯刑法第一
百八十五條之三之不能安全駕駛動力交通工具罪，該罪法定本刑
為一年以下有期徒刑、拘役或新台幣三萬元以下罰金。則被告於
有期徒刑執行完畢後，五年以內故意再犯有期徒刑以上之刑法第
一百八十五條之三之罪，自應論以累犯。上開第一審刑事簡易判
決因此論以累犯，乃原判決撤銷該第一審刑事簡易判決，自為判
決，而未敘明該被告前案紀錄取捨之理由，即不適用累犯之規定
論處，已屬判決理由欠備，亦有不適用法則及適用法則不當之違
法。案經確定，非常上訴意旨，執以指摘，洵有理由。惟原判決
尚非不利於被告，應將原判決關於違背法令之部分撤銷，以資糾
正。
據上論結，應依刑事訴訟法第四百四十七條第一項第一款前段，
判決如主文。
中    華    民    國  九十七  年    四    月   十一   日
                      最高法院刑事第七庭
                          審判長法官  洪  清  江
                                法官  石  木  欽
                                法官  韓  金  秀
                                法官  陳  晴  教
                                法官  李  錦  樑
      本件正本證明與原本無異
                                      書  記  官
中    華    民    國  九十七  年    四    月   十八   日
                                                      Ｅ


司法院資訊處製作；財團法人民間司法改革基金會備份。
